---
title: "A5_ProcesoPoisson_A01422876"
author: "Héctor San Román Caraza"
date: "24/10/2022"
output: pdf_document
---

```{r setup, include=FALSE}
knitr::opts_chunk$set(echo = TRUE)
```

# Procesos Poisson: Drive-Thru

El tiempo de llegada a una ventanilla de toma de órdenes desde un automóvil de un cierto comercio de hamburguesas sigue un proceso de Poisson con un promedio de 12 llegadas por hora.

```{r}

l0 <- 12

```


## ¿Cuál será la probabilidad de que el tiempo de espera de tres personas sea a lo más de 20 minutos?

```{r}
b <- 1/12
p1 <- pgamma(20/60,3,1/b)
cat("Probabilidad de que el tiempo de espera de tres ", "\n" ," personas sea a lo más de 20 minutos: ",p1)
```

## ¿Cuál es la probabilidad de que el tiempo de espera de una persona esté entre 5 y 10 segundos?

```{r}
p2 <- pexp(10/3600,l0) - pexp(5/3600,l0)
cat("Probabilidad de que el tiempo de espera de una ", "\n" ," persona esté entre 5 y 10 segundos: ",p2)
```

## ¿Cuál será la probabilidad de que en 15 minutos lleguen a lo más tres personas?

```{r}
p3 <- ppois(3,3)
cat("Probabilidad de que en 15 minutos lleguen a lo más tres personas: ",p3)
```


## ¿Cuál es la probabilidad de que el tiempo de espera de tres personas esté entre 5 y 10 segundos?

```{r}
p4 <- pgamma(10/3600,3,l0) - pgamma(5/3600,3,l0)
cat("Probabilidad de que el tiempo de espera de ", "\n" ," tres personas esté entre 5 y 10 segundos: ",p4)
```


## Determine la media y varianza del tiempo de espera de tres personas.

```{r}
mu = 3 * b
var = 3*b^2
cat("La media es: ", mu, "\n")
cat("La varianza es: ",var)
```

## ¿Cuál será la probabilidad de que el tiempo de espera de tres personas exceda una desviación estándar arriba de la media?

```{r}
t = mu + sqrt(var)

1-pgamma(t,3,l0)
```

# Procesos Poisson: Entre partículas

Una masa radioactiva emite partículas de acuerdo con un proceso de Poisson con una razón promedio de 15 partículas por minuto. En algún punto inicia el reloj.


## ¿Cuál es la probabilidad de que en los siguientes 3 minutos la masa radioactiva emita 30 partículas?

```{r}

cat("La probabilidad de que en los siguientes 3 minutos ", "\n" ," la masa radioactiva emita 30 partículas: ", dpois(30,15*3))

```


## ¿Cuál es la probabilidad de que transcurran cinco segundos a lo más antes de la siguiente emisión?

```{r}

cat("La probabilidad de que transcurran cinco segundos ", "\n" ," a lo más antes de la siguiente emisión: ", pexp(5/60,15))

```

## ¿Cuánto es la mediana del tiempo de espera de la siguiente emisión?

```{r}

cat("Mediana del tiempo de espera de la siguiente emisión: ", qexp(0.5,15))

```


## ¿Cuál es la probabilidad de que transcurran a lo más cinco segundos antes de la segunda emisión?

```{r}

b <- 1/15

p1 <- pgamma(5/60,2,1/b)

cat("La probabilidad de que transcurran a lo más cinco segundos antes de la segunda emisión: ", p1 )

```

## ¿En que rango se encuentra el 50% del tiempo central que transcurre antes de la segunda emisión?

```{r}

q1 = qgamma(0.25,2,1/b)
q3 = qgamma(0.75,2,1/b)

cat("El rango en el que se encuentra el 50% del tiempo central que transcurre", "\n" ,"antes de la segunda emisión, es de entre: ",q1, " y ",q3)

```


