---
title: "A8_Series de tiempo no estacionarias"
author: "Héctor San Román Caraza"
date: "21/11/2022"
output: pdf_document
---

```{r setup, include=FALSE}
knitr::opts_chunk$set(echo = TRUE)
```

```{r}
data = data.frame(
  "Año"=c(1,NA,NA,NA,2,NA,NA,NA,3,NA,NA,NA,4,NA,NA,NA),
  "Trimestre"=c(1,2,3,4,1,2,3,4,1,2,3,4,1,2,3,4),
  "Ventas(miles)"=c(4.8,4.1,6.0,6.5,5.8,5.2,6.8,7.4,6.0,5.6,7.5,7.8,6.3,5.9,8.0,8.4)
)
head(data,n=16)
```

## Grafico de dispersion de los datos
```{r}
t = 1:16
plot(t, data$Ventas.miles., type ="o", col ="red",ylab = "Ventas",xlab="Tiempo", main = "Ventas por año")
```

Haciendo un análisis básico de lo que vemos en la gráfica de dispersión podemos ver que existen ciertas tendencias en los trimestres de acuerdo al año. En los trimestres 1 y 2 de cada año vemos que tendremos mínimas en el año en cuanto a ventas. El trimestre 3 suele ser mucho mayor al trimestre 2 cada año.Vemos que pasa algo similar de trimestre 4 a 1, existe una baja cuando se acaba el 4 trimestre y e llega al 1 del próximo año. 


## Descomposición 

```{r}
Tiempo = ts(data$Ventas.miles., frequency = 4, start(c(2016, 1)))
D =decompose(Tiempo, type = "m")
plot(D)
D
```



## Tendencia Lineal
```{r}
N = lm(data$Ventas.miles.~t)
plot(t, data$Ventas.miles., type= "o", col = "red")
abline(N, col = "blue")
N
text(4,28,"ventas= 4.8525 + 0.1799 año")
```




## Ventas Desestacionalizadas vs Tiempo

```{r}
ventas_desestacionalizadas = (D$x)/(D$seasonal)
N2 = lm(ventas_desestacionalizadas~t)
print(summary(N2))
plot(t, ventas_desestacionalizadas, type = "l")
abline(N2, col = "red")
text(10, 5.5, " ventas = 5.10804 + 0.14738 * trimestre")
```



El modelo se ajusta bien a los datos con una $r^2 = 0.9151$, lo que nos habla bien de la variabilidad explicada.


### Significancia de B1

La \^$B_{1}$ nos dicta la pendiente, o la inclinación, de nuestra ecuación de ajuste. Vemos que el P-value de este coeficiente es menor a 0.05, lo que nos dice que este valor es significativo.

###  Análisis de los residuos

```{r}
qqnorm(N2$residuals)
qqline(N2$residuals)
```

Vemos que la línea de nuestro QQ PLOT nos dice que existe noralidad en nuestros residuos.

### Prueba normalidad (Shapiro)

```{r}
shapiro.test(N2$residuals)
```
Vemos que nuestro p-value no es menor a nuestro alfa de 0.05, con lo que podemos decir que existe normalidad en los datos.

## Pronósticos para próximo año

```{r}
f = function(x) {-3.5443 + 0.4847*x}
# Los índices estacionales son: 
a1 = D$seasonal[1]
a2 = D$seasonal[2]
a3 = D$seasonal[3]
a4 = D$seasonal[4];
f(17)*a1
f(18)*a2
f(19)*a3
f(20)*a4
```



```{r}
CME=mean(exp(2),na.rm=TRUE)
CME
```


## Problema : "Un problemilla más"

```{r}
df = data.frame(
  "Trimestre"=c(1,2,3,4),
  "Año 1"=c(1690,940,2625,2500),
  "Año 2"=c(1800,900,2900,2360),
  "Año 3"=c(1850,1100,2930,2615)
)
head(df, n=4)
```

a) Encuentre los promedios móviles de cuatro trimestres y los promedios móviles centrados

```{r}
prom1 = sum(df$Año.1)/4
prom2 = sum(df$Año.2)/4
prom3 = sum(df$Año.3)/4

cat("Promedios móviles","\n")

prom1
prom2
prom3

cat("Promedios móviles centrados","\n")

prom1c = mean(c(prom1,prom2))
prom2c = mean(c(prom2,prom3))
prom3c = mean(c(prom1c,prom2c))

prom1c
prom2c
prom3c

```

b) Calcule los índices estacionales de los cuatro trimestres

```{r}
df2 = subset(df, select = -c(1) )
head(df2)
t= ts(df2, frequency = 2, start(c(2016,1)))
plot.ts(t, col = "red")
D = decompose(t)
plot(D, col ="red")
```


```{r}
D$seasonal
```

c) ¿Cuándo obtiene la editorial el mayor índice estacional? ¿Parece razonable este resultado? ¿Por qué?

```{r}
t= ts(df$Año.3, frequency = 2, start(c(2016,1)))
plot.ts(t, col = "red")
D = decompose(t)
plot(D, col ="red")
D$seasonal
```


El mayor índice estacionario se obtiene en el 1ero y 3er trimestre del año. Estos índices lucen extraños, pues entre estos trimestres no se muestra variación alguna.Al hacer un análisis de vista en los datos vemos que en los trimestres 3 y 4 tenemos mayor venta que en los otros trimestres; sin embargo, del trimestre 2 al 3 vemos que existe un salto muy grande en ventas. Quizá estos índices nos dicen algo, pero ciertamente su interpretación hay que trabajarla más.



































