---
title: "La normal multivariada"
author: "Héctor San Román Caraza"
date: "23/9/2022"
output: pdf_document
---

```{r setup, include=FALSE}
knitr::opts_chunk$set(echo = TRUE)
```

## 1.- Hallar el procedimiento para el cálculo de probabilidad 

```{r}

library(mnormt)


x = c(2,3)
miu = c(2.5, 4)
sigma = matrix(c(1.2, 0, 0, 2.3), nrow = 2)
pmnorm(x, miu, sigma)

```


## 2.- Grafique la anterior distribución bivariada del problema 1

```{r}
x <- seq(-3, 3, 0.1) 
y <- seq(-3, 3, 0.1)
mu<- c(2, 3)
sigma <- matrix(c(1.2, 0, 0, 2.3), nrow=2)
f <- function(x, y) dmnorm(cbind(x, y), mu, sigma)
z <- outer(x, y, f)
#create surface plot
persp(x, y, z, theta=-30, phi=25, expand=0.6, ticktype='detailed', col = "pink")
```

## 3.- Grafique los contornos de la anterior distribución normal bivariada correspondiente a las alturas de  0.01,  0.03, 0.05, 0.07, 0.1



```{r}
#create bivariate normal distribution
x     <- seq(-6, 7, 0.1) 
y     <- seq(-6, 7, 0.1)
mu<- c(2, 3)
sigma <- matrix(c(1.2, 0, 0, 2.3), nrow=2)
f     <- function(x, y) dmnorm(cbind(x, y), mu, sigma)
z     <- outer(x, y, f)

#create contour plot
contour(x, y, z, col = "blue", levels = c(0.01,0.03,0.05,0.07,0.1))
```
## Prueba normalidad bivariada

```{r}

library(MVN)
M = read.csv("datos.csv")

## Test de Multinomalidad: Método Sesgo y kurtosis de Mardia
mvn(M,subset = NULL,mvn = "mardia", covariance = FALSE,showOutliers = FALSE, multivariatePlot = "qq")
```

Ahora tenemos la qqplot, la cual nos dice que nuestros datos tiene una distribución normal. Podemos seguir la línea que nos cuenta la historia de normalidad; también podemos ver la prueba $mardia$ la cual nos arroja los p values con los que podremos manejar nuestras hipótesis:

- $Ho: Los datos se distribuyen normalmente$

- $H1: Los datos no se distribuyen normalmente.$

Vemos que los p-values no son significativos para rechazar la hipótesis nula. Los datos se comportan como una normal.



